【裁判字號】    99,審訴,1755
【裁判日期】    990729
【裁判案由】    毒品危害防制條例
【裁判全文】
臺灣高雄地方法院刑事判決            99年度審訴字第1755號
公  訴  人  臺灣高雄地方法院檢察署檢察官
被      告  甲○○
上列被告因毒品危害防制條例案件，經檢察官提起公訴（99年度
偵字第13894號），被告就被訴事實為有罪陳述，經本院告知簡
式審判程序之旨，並聽取公訴人及被告之意見後，合議庭裁定由
受命法官獨任依簡式審判程序審理，判決如下：
    主  文
甲○○施用第一級毒品，累犯，處有期徒刑拾月，扣案之第一級
毒品海洛因壹包（檢驗前淨重零點零陸貳公克、檢驗後淨重零點
零伍貳公克）沒收銷燬之。
    事  實
一、甲○○前於民國86年間，因施用毒品案件，經臺灣高等法院
    高雄分雄分院裁定令入勒戒處所施以觀察、勒戒後，認無繼
    續施用毒品傾向，經同法院以87年度上訴字第277 號為免刑
    判決確定。復於88年間，因施用毒品案件，經本院以88 年
    度毒聲字第13 32 號裁定令入勒戒處所施以觀察、勒戒後，
    認有繼續施用毒品傾向，經本院以88年度毒聲字第2155號裁
    定令入戒治處所施以強制戒治，於89年3 月19日執行完畢，
    由臺灣高雄地方法院檢察署檢察官以90年度毒偵字第4454
    號為不起訴處分確定。復於92、93年間，因施用毒品案件，
    分別經臺灣高等法院高雄分院以92年度上訴字第1499號、本
    院以93年度訴字第1343號判處有期徒刑1 年、1 年2 月確定
    ，上開案件接續執行，於94年10月11日縮短刑期假釋出監，
    假釋期間付保護管束，於95年3 月30日保護管束期滿未經撤
    銷視為執行完畢。又因施用毒品案件，經臺灣高等法院高雄
    分院以96年度上訴字第992 號判處有期徒刑1 年，嗣經減刑
    為有期徒刑6 月確定，及因施用毒品案件，經本院以96年度
    訴字第3078號判處有期徒刑8 月確定，合併定應執行刑為有
    期徒刑1 年1 月確定。另因施用毒品案件，經本院以97年度
    審訴字第2126號判處有期徒刑10月確定，接續上開應執行刑
    執行，於99年1 月15日縮刑期滿執行完畢。詎其猶不知悔改
    ，竟基於施用第一級毒品海洛因之犯意，於取得第一級毒品
    海洛因後，於99年3 月25日16時30分許，在高雄市○鎮區○
    ○路某工地附近，以針筒注射之方式，施用第一級毒品海洛
    因1 次。嗣於同年3 月26日中午11時30分許，在高雄市○鎮
    區○○路155 號前，因形跡可疑為警攔查，並扣得第一級毒
    品海洛因1 包（檢驗前淨重0.062 公克、檢驗後淨重0.052
    公克），經警採集其尿液送驗，結果呈嗎啡陽性反應，始悉
    上情。
二、案經高雄市政府警察局前鎮分局移請臺灣高雄地方法院檢察
    署檢察官偵查起訴。
    理  由
一、本件被告甲○○所犯為死刑、無期徒刑、最輕本刑為3年以
    上有期徒刑以外之罪，其於準備程序中就被訴事實為有罪之
    陳述，經本院告知簡式審判程序之旨，並聽取當事人意見後
    ，合議庭認宜進行簡式審判程序，爰依刑事訴訟法第273條
    之1第1項規定，裁定由受命法官獨任進行簡式審判程序，合
    先敘明。
二、上揭犯罪事實業據被告甲○○於偵查、本院審理中坦承不諱
    ；復有第一級毒品海洛因1包扣案可憑；又其為警所採集尿
    液經送檢驗後，結果呈嗎啡之陽性反應，此有高雄市政府警
    察局前鎮分局偵辦煙毒麻藥案件嫌疑人尿液採證代碼表（檢
    體編號：I-624）、高雄市立凱旋醫院99年4月15日濫用藥物
    尿液檢驗報告各1份附卷可稽；另扣案之白色粉末1包，經送
    鑑驗結果，確係第一級毒品海洛因無訛（檢驗前淨重0.062
    公克、檢驗後淨重0.052公克），此有高雄市立凱旋醫院99
    年5月5日濫用藥物成品檢驗鑑定書1紙在卷憑參，足認被告
    自白核與事證相符，自得為認定被告犯罪之依據。又被告曾
    受如事實欄所載之觀察、勒戒處分執行完畢後5年內，再犯
    施用毒品罪而經依法追訴處罰完畢等事實，亦有卷附本院院
    內索引卡紀錄表、臺灣高等法院被告前案紀錄表各1份在卷
    可按。按毒品危害防制條例第20條、第23條於93年1月9日修
    正施行後，將施用毒品之刑事處遇程序，區分為「初犯」及
    「五年內再犯」、「五年後再犯」3種，其立法理由謂：「
    初犯」經觀察、勒戒或強制戒治執行完畢釋放後，「五年內
    再犯」者，因其再犯率甚高，原實施之觀察、勒戒及強制戒
    治既已無法收其實效，爰依法追訴或裁定交付審理。至於經
    觀察、勒戒或強制戒治執行完畢釋放後，「五年後再犯」者
    ，前所實施之觀察、勒戒或強制戒治已足以遮斷其施用毒品
    之毒癮，為期自新及協助其斷除毒癮，仍適用「初犯」規定
    ，先經觀察、勒戒或強制戒治之程序。從而依修正後之規定
    ，僅限於「初犯」及「五年後再犯」二種情形，始應先經觀
    察、勒戒或強制戒治程序。倘被告於5年內已再犯，經依法
    追訴處罰，縱其第3次再度施用毒品之時間，在初犯經觀察
    、勒戒或強制戒治執行完畢釋放5年以後，已不合於「五年
    後再犯」之規定，且因已於「五年內再犯」，顯見其再犯率
    甚高，原實施觀察、勒戒或強制戒治，已無法收其實效，即
    應依該條例第10條處罰，此有最高法院95年第7次刑事庭決
    議要旨可參。從而，被告於前開初犯經觀察、勒戒處分執行
    完畢釋放後「五年內再犯」施用毒品罪，並經依法追訴處罰
    完畢，而本件被告再度施用毒品犯行，已不合於「五年後再
    犯」之規定，揆諸前揭說明，即應依毒品危害防制條例第10
    條之施用毒品罪論罪科刑。
三、核被告所為，係犯毒品危害防制條例第10條第1項之施用第
    一級毒品罪。其施用第一級毒品海洛因前持有海洛因之低度
    行為，應為施用之高度行為所吸收，不另論罪。被告前曾因
    施用毒品案件，分別經臺灣高等法院高雄分院以92年度上訴
    字第1499號、本院以93年度訴字第1343號判處有期徒刑1 年
    、1年2月確定，上開案件接續執行，於94年10月11日縮短刑
    期假釋出監，假釋期間付保護管束，於95年3月30日保護管
    束期滿未經撤銷視為執行完畢。又因施用毒品案件，經臺灣
    高等法院高雄分院以96年度上訴字第992號判處有期徒刑1年
    ，嗣經減刑為有期徒刑6月確定，及因施用毒品案件，經本
    院以96年度訴字第3078號判處有期徒刑8月確定，合併定應
    執行刑為有期徒刑1年1月確定。另因施用毒品案件，經本院
    以97年度審訴字第2126號判處有期徒刑10月確定，接續上開
    應執行刑執行，於99年1月15日執行完畢之事實，有前開前
    案紀錄表1份附卷可稽，其於該有期徒刑執行完畢後，5年內
    故意再犯本件法定刑為有期徒刑以上之施用第一級毒品罪，
    為累犯，應依刑法第47條第1項規定加重其刑。爰審酌被告
    前因施用毒品之犯行，經施以觀察、勒戒、強制戒治及法院
    科刑判決執行完畢後，仍無法戒除毒癮，竟再為本件犯行，
    足見其惡習已深且戒絕毒癮之意志不堅，未能體悟施用毒品
    對自己、家人造成之傷害及社會之負擔；惟念被告犯後坦承
    犯行，態度尚可，另慮及施用毒品本質上係屬戕害自身健康
    之行為，尚未直接危害他人，反社會性程度應屬較低；及被
    告之生活狀況、品行、智識程度等一切情狀，量處如主文所
    示之刑，藉資懲儆。末按查獲之第一、二級毒品，不問屬於
    犯人與否，均沒收銷燬之，毒品危害防制條例第18條第1項
    前段定有明文。扣案之白色粉末1包，經鑑定結果確係第一
    級毒品海洛因，業如上述，而包裝袋與其上殘留之毒品，已
    難以分析剝離，自應與第一級毒品海洛因同視，爰依上開規
    定宣告沒收銷燬之；至鑑驗耗損之毒品，既已滅失，無庸再
    宣告沒收銷燬，併此敘明。
據上論斷，應依刑事訴訟法第273條之1第1項、第299條第1項前
段，毒品危害防制條例第10條第1項、第18條第1項前段，刑法第
11條、第47條第1項，判決如主文。
本案經檢察官黃齡慧到庭執行職務。
中    華    民    國    99    年    7     月    29    日
                  刑事第十庭    法  官    李代昌
以上正本證明與原本無異。
如不服本判決應於收受本判決後10日內向本院提出上訴書狀，並
應敘述具體理由，如未敘述上訴理由者，應於上訴期間屆滿後20
日內補提理由書狀於本院（均須按他造當事人之人數附繕本）「
切勿逕送上級法院」。
中    華    民    國    99    年    7     月    29    日
                                書記官   黃振祐
附錄本判決論罪科刑適用法條：
毒品危害防制條例第10條
施用第一級毒品者，處6月以上5年以下有期徒刑。
施用第二級毒品者，處3年以下有期徒刑。

司法院資訊處製作；財團法人民間司法改革基金會備份。
